【裁判字號】    97,訴,87
【裁判日期】    970611
【裁判案由】    債務人異議之訴
【裁判全文】
臺灣屏東地方法院民事判決                97年度訴字第87號
原      告  乙○○
訴訟代理人  陳彥勝律師
被      告  甲○○
                        之1
上列當事人間債務人異議之訴事件，本院於民國97年5月28日言
詞辯論終結，判決如下：
    主  文
本院九十七年度執字第三九四號強制執行事件就原告所有坐落屏
東縣內埔鄉○○段六五○地號土地所為之強制執行程序應予撤銷
。
訴訟費用由被告負擔。
    事實及理由
一、原告起訴主張：坐落屏東縣內埔鄉○○段650 地號土地（下
    稱系爭土地）為原告所有，被告以受讓訴外人戊○○對於原
    告之訴訟費用債權新臺幣（下同）1,000,495 元為由，持本
    院於民國96年11月13日所核發屏院惠民執壬字第96執18018
    號債權憑證所依據之執行名義即本院89年度聲字第313 號民
    事裁定，就原告所有系爭土地聲請強制執行，並經本院民事
    執行處以97年度執字第394 號強制執行事件受理在案。惟查
    ，原告於本院83年度重訴字第33號請求塗銷所有權移轉登記
    事件判決確定後，就訴訟費用負擔部分，即與訴外人戊○○
    結算完畢，戊○○對原告已無債權存在，自無上開執行名義
    所載之債權可得讓與被告。雖原告於前開案件確定訴訟費用
    程序中向本院表示第二審訴訟費用係由戊○○繳納，乃因在
    前開事件中，原告與戊○○均同列為被告，原告認利害關係
    一致，訴訟費用亦已繳納即可，故推由以戊○○名義繳納訴
    訟費用，詎戊○○明知將前開裁定所示之債權並不存在，仍
    讓與被告。被告執上開債權憑證聲請本院強制執行原告所有
    系爭土地，顯屬有誤，爰依法訴請撤銷該強制執行程序等語
    。並於本院聲明：如主文所示。
二、被告則以：訴外人戊○○前積欠被告一百餘萬元債務無法清
    償，於96年11月間由戊○○將對於原告之訴訟費用債權讓與
    被告。而原告於接獲本院89年度聲字第313 號確定訴訟費用
    額裁定後，亦未提起抗告，足認原告對於該裁定之內容並無
    異議；又戊○○於96年間曾持前開民事裁定聲請強制執行原
    告對訴外人黃五六公祭祀公業之債權時，原告並未異議，戊
    ○○對原告確有前開債權存在，戊○○將前開債權讓與被告
    ，並由被告執以向本院聲請強制執行，於法並無不合等語，
    資為抗辯。並於本院聲明：原告之訴駁回。
三、被告以受讓訴外人戊○○對於原告之訴訟費用債權1,000,49
    5 元及執行費用8,004 元為由，持本院於96年11月13日所核
    發屏院惠民執壬字第96執18018 號債權憑證所依據之執行名
    義即本院89年度聲字第313 號民事裁定，就原告所有系爭土
    地聲請強制執行，並經本院民事執行處以97年度執字第394
    號強制執行事件受理在案之事實，業據本院調閱本院97年度
    執字第394 號給付訴訟費用強制執行卷宗核閱無誤。是本件
    本院所應審究者為：(一)訴外人戊○○對於原告是否有1,008,
    499 元債權存在？(二)被告是否得持本院於96年11月13日所核
    發屏院惠民執壬字第96執18018 號債權憑證所依據之執行名
    義即本院89年度聲字第313 號民事裁定對於原告財產強制執
    行？經查：
  (一)有關訴外人戊○○對於原告是否有1,008,499 元債權存在部
    分：
    證人丙○○於本院證述：「（你們是跟黃五六祭祀公業買土
    地？）是的，我們是和戊○○向黃五六公祭祀公業買土地，
    股份分二十份，戊○○是二十分之八，原告是二十分之十二
    ，但原告的部分分二部分，他出面的是二十分之六，我占二
    十分之六。」「（臺灣高等法院高雄分院84年度重上字第66
    號第二審訴訟費用是何人繳納？）當時處理該案件的律師是
    戊○○找的，但在4 月25日我拿了50萬元給戊○○去處理此
    事，戊○○說訴訟費用是85萬多，我算了算我們這邊的訴訟
    費用應該是五十多萬元，所以我先拿了50萬元給戊○○，由
    戊○○先拿去繳納後，再將收據影本交給我，我再將不足的
    部分算給他，大概是五十一萬多或五十二萬多。」「（訴訟
    費用五十多萬元是何人出的？）這個部分是我先從華南銀行
    提領出來，後來在4 月26日我在從股東那邊收回來，股東包
    括證人丁○○、原告、謝國峰、鍾永淼。」「（你向原告收
    了多少錢？）4 月26日原告先拿25萬給我，後來戊○○拿繳
    納訴訟費用的收據影本向我請領不足的部分後，我再拿去向
    原告收了不足的部分。」「（第三審的訴訟費用是何人繳納
    ？）（提出與黃五六公祭祀公業的協議書原本，核對無異，
    閱後發還）本來我們不想上訴，後來和黃五六公祭祀公業達
    成協議，訴訟費用我們出一半，黃五六公祭祀公業出一半。
    」「（你們出的部分是何人繳納？）我們出的訴訟費用四十
    幾萬是委託戊○○去處理，85年8 月16日協議要還參仟萬給
    我們，我們將參仟萬拿來做結算，其中第三審的訴訟費用就
    是從該項金額中支出，並交由戊○○代為處理，該項明細是
    在結算明細的第二頁Ｋ項目中有記載（提出結算明細原本，
    核對無異，閱後發還）。」「（就前開案件各股東間應支出
    的訴訟費用是否已經結算？）都已經結算。」「（結算之後
    各股東間就訴訟費用是否還有誰積欠他股東多少錢？）沒有
    ，…。」等語（見本院卷第43至44頁）；證人丁○○亦於本
    院證述：「（之前與黃麗華請求塗銷所有權移轉登記事件第
    二審的訴訟費用由何人繳納？）因為我們是股東，所以以每
    股要出多少錢，我交給原告，原告再交給證人丙○○，因為
    這件事情不是我在主導的。原告有向我收過訴訟費用，金額
    我不記得了，在帳目上面有算過，而且大家都有簽名。」「
    （股東間結算之後是否還有積欠訴訟費用？）應該是沒有，
    結算的項目有包括訴訟費用。」等語（見本院卷第46至47頁
    ）；參以證人戊○○亦於本院證述：「臺灣高等法院高雄分
    院84年度重上字第66號第二審訴訟費用是由何人繳納？）我
    們股東都有繳，訴訟費用是依照我們股份的比例去分攤，第
    三審的訴訟費用是我們股東繳一半，黃五六公祭祀公業繳一
    半，訴訟費用都是由我拿去繳納，後來我再向股東請款，訴
    訟費用有結清，…」等語（見本院卷第74頁），及卷附證人
    丙○○華南商業銀行股份有限公司內埔分行活期儲蓄存款簿
    明細、結算明細附卷可稽（見本院卷第57-58 頁、第78-85
    頁），足見以原告及證人戊○○為被告與訴外人黃麗華間就
    臺灣高等法院高雄分院84年度重上字第66號第二審訴訟費用
    及第三審訴訟費用，原告、戊○○及其餘股東均各按出資比
    例繳納完畢，原告並未積欠戊○○前開事件所生訴訟費用。
  (二)有關被告是否得持本院於96年11月13日所核發屏院惠民執壬
    字第96執18018 號債權憑證所依據之執行名義即本院89年度
    聲字第313 號民事裁定對於原告財產強制執行部分：
  1.證人丙○○於本院證述：「（89年度聲字第313 號黃麗華來
    聲請確定訴訟費用，這件事情你是否知道？）我知道，因為
    原告收到公文的時候有拿給我看，戊○○也知道這個公文，
    戊○○說這個沒有什麼關係，訴訟費用都繳了，戊○○說我
    們股東之間都已經繳完了，所以都沒有去注意這個事情，而
    且我們都已經會算完畢了，所以想說沒有什麼關係，沒想到
    戊○○事後拿這份裁定來做文章。」等語，參以前開事件係
    以原告及戊○○為被告，第二審訴訟費用繳納單據亦記載為
    原告及戊○○2 人，則原告主張於確定訴訟費用時，因原告
    與戊○○均為被告，原告認利害關係一致，訴訟費用亦已繳
    納即可，故向本院表示第2 審訴訟費用係由戊○○繳納，應
    堪採信。雖本院89年度聲字第313 號民事裁定認定原告、戊
    ○○、黃麗華間第2 審、第3 審訴訟費用為戊○○繳納，原
    告仍須賠償戊○○訴訟費用1,000,495 元，惟各股東間均已
    結算完畢並無積欠，已如前述，戊○○就本院前開裁定所示
    訴訟費用債權對於原告即不存在。
  2.按債務人於受通知時，所得對抗讓與人之事由，皆得以之對
    抗受讓人，民法第299 條第1 項定有明文。茲戊○○就訴訟
    費用1,000,495 元債權對於原告不存在，已據前述，則被告
    自無從由戊○○處將前開債權及戊○○對於原告前次執行費
    用8,004 元讓與被告，依前揭規定，原告自得就前開債權不
    存在之抗辯，對抗受讓人即被告。
  3.次按執行名義無確定判決同一之效力者，於執行名義成立前
    ，如有債權不成立或消滅或妨礙債權人請求之事由發生，債
    務人亦得於強制執行程序終結前提起異議之訴，強制執行法
    第14條第2 項定有明文。茲被告就本院89年度聲字第313 號
    裁定所示之訴訟費用1,000,495 元債權及前次執行費用8,00
    4 元債權對於原告不存在，已如前述，而前開執行程序尚未
    終結，亦據本院調閱97年度執字第394 號給付訴訟費用強制
    執行卷宗審核無誤，被告以前開執行名義向本院民事執行處
    聲請對於原告所有系爭土地強制執行，即有違誤，原告請求
    撤銷本院97年度執字第394 號強制執行事件就原告所有系爭
    土地所為之強制執行程序，即屬有據。
四、綜上所陳，被告就本院89年度聲字第313 號所示訴訟費用債
    權及執行費用債權對於原告不存在，被告以前開債權聲請本
    院民事執行處對於原告所有之系爭土地強制執行，原告提起
    本件債務人異議之訴，請求撤銷前開強制執行程序，即有理
    由，應予准許，爰判決如主文第1 項所示。
據上論結，本件原告之訴為有理由，依民事訴訟法第78條，判決
如主文。
中    華    民    國    97    年    6     月    11    日
                  民事第一庭    法  官  邱玉汝
正本係照原本作成。
如對判決上訴，須於判決送達後20日內向本院提出上訴狀，其未
表明上訴理由者，應於提出上訴後20日內向本院補提理由書狀（
均須按他造當事人之人數附繕本）。
中    華    民    國    97    年    6     月    13    日
                                書記官  魏慧夷


司法院資訊處製作；財團法人民間司法改革基金會備份。
